最高法院刑事判決　　　　　　　　　　　　　　　九十一年度台上字第七０八二號
　　上　訴　人　甲○○
右上訴人因偽造有價證券案件，不服台灣高等法院高雄分院中華民國八十九年九月十
九日第二審判決（八十九年度上訴字第一０六二號，起訴案號：台灣屏東地方法院檢
察署八十九年度偵字第五三九號），提起上訴，本院判決如左：
    主  文
原判決撤銷，發回台灣高等法院高雄分院。
    理  由
本件原判決認定上訴人甲○○於民國八十八年初，以自己名義簽發本票，持向高添財
借款新台幣（下同）四十萬元，並每隔三個月換票付息一次。嗣因多次未付息，至同
年十月，計積欠五十五萬元。高添財乃要求須上訴人之子張仁宏為共同發票人，始同
意換票延期。上訴人乃於同月十四日，在高雄縣阿蓮鄉某處，意圖供行使之用，委由
不知情之某成年人，在其所簽發如原判決附表所示四紙本票上，偽簽張仁宏之姓名，
並由其蓋指印於其上。又於翌日委託不知情之刻印行，偽刻張仁宏之印章後，由其蓋
於上開本票上，而偽造張仁宏為共同發票人，並交付予高添財。因而撤銷第一審判決
，改判仍論處上訴人意圖供行使之用，而偽造有價證券罪刑，固非無見。
惟查：(一)上訴期間為十日，自送達判決後起算，刑事訴訟法第三百四十九條前段定有
明文。倘逾上訴期間方提起上訴，即非合法，應予駁回。從而上訴是否逾期，上訴審
法院自應依職權先予以調查。本件由第一審判決正本送達檢察官之送達證書以觀，其
「送達人簽章」欄並無送達人之簽章，已無從顯示送達人為何人。又其「送達時間」
欄蓋有「、７、」之阿拉伯數字，但該送達證書上則由檢察官廖椿堅加蓋有「
、７、」阿拉伯數字之職戳（見第一審卷第三八頁）。則本件第一審判決正本究竟
由何人於何時日合法送達於檢察官收受，尚非無疑，此攸關檢察官於八十九年七月二
十六日提起第二審上訴是否逾期（見原審卷第四頁）。乃原審未詳加調查敘明，即遽
為判決，自難認適法。(二)刑法第二百零五條對於偽造、變造之有價證券設有沒收之特
別規定，是對於偽造之有價證券自應依該條規定宣告沒收。惟關於二人以上為共同發
票人之有價證券，如僅其中部分共同發票人係偽造，因該有價證券之真正發票人部分
仍屬有效，為避免影響合法執票人對於真正發票人之票據權利，自不得將整張有價證
券宣告沒收，此時僅依前開法條規定，將該有價證券關於偽造發票人部分宣告沒收即
可。原判決事實認定上訴人於其所簽發之前揭本票上，偽造張仁宏之印文、署押於共
同發票人欄，而偽造張仁宏為上開本票之共同發票人。倘若無訛，則就該等本票之偽
造部分，自應依刑法第二百零五條規定宣告沒收，始為適法。乃原判決引用刑法第二
百十九條規定，僅就該等本票共同發票人欄內偽造之張仁宏印文、署押諭知沒收，而
未適用刑法第二百零五條規定將前揭本票之偽造部分宣告沒收，難謂無適用法則不當
之違誤。(三)第一審判決以上訴人因積欠告訴人高添財債務，一時無力償還，遭告訴人
執意要求須上訴人之子張仁宏為共同發票人之本票，作為換票之條件，始一時失慮，
偽造張仁宏之本票，以為應急；又上訴人偽造本票之數量不多，對於巿場交易或社會
經濟秩序尚未構成重大之危害；及張仁宏已表明不願追究上訴人之行為等情。認上訴
人犯罪之情狀及所生危害尚屬輕微，如宣告法定最低度之刑，猶嫌過重，而有可憫之
處，乃依刑法第五十九條規定，減輕其刑，並宣告緩刑。原判決就第一審依刑法第五
十九條規定，減輕上訴人之刑，及宣告緩刑，究竟有何不當，並未詳予審酌論述，而
將第一審判決撤銷改判未依該法條減輕其刑，及宣告緩刑，除於理由內記載「檢察官
上訴亦非無理由」一語外，並未說明原第一審判決不當之理由，要屬理由不備。以上
或為上訴意旨所指摘，或為本院得依職權調查之事項。上訴人上訴意旨指摘原判決不
當，非無理由，應認有發回更審之原因。又原判決不另為無罪諭知部分，因公訴人認
其與本件有罪部分，有裁判上一罪關係，亦應併予發回。
據上論結，應依刑事訴訟法第三百九十七條、第四百零一條，判決如主文。
中      華      民      國    九十一    年     十二     月     十二     日
                              最高法院刑事第六庭
                                  審判長法官  吳  雄  銘
                                        法官  池  啟  明
                                        法官  石  木  欽
                                        法官  郭  毓  洲
                                        法官  吳  三  龍
      右正本證明與原本無異
                                              書  記  官
中      華      民      國    九十一    年     十二     月     十七     日
